ACORDAO-COMPLETO-2368222

ACÓRDÃO DE RELAÇÃO

ACÓRDÃO DE RELAÇÃO 7556/2019 ATA 29/2019 - SEGUNDA CÂMARA

Acórdão 7556/2019-TCU-Segunda Câmara
	Os ministros do Tribunal de Contas da União, reunidos em sessão de 2ª Câmara, ACORDAM, por unanimidade, com fundamento no 43 da Lei 8.443/92; c/c os artigos 1º, inciso XXIV; 17, inciso IV; 143, inciso III; 234, § 2º, 2ª parte; 235 e 237, todos do Regimento Interno, em conhecer da presente representação e autorizar as seguintes medidas proposta, de acordo com os pareceres:
a) realizar, com fundamento no art. 250, inciso IV, c/c o art. 237, parágrafo único, do RI/TCU, a audiência dos responsáveis a seguir indicados, então pertencentes ao quadro de funcionários do Banco do Brasil S.A., para que, no prazo de quinze dias, apresentem razões de justificativa pelos indícios de irregularidades indicados:
a.1) Sandro André Hammarstron (CPF: XXX.598.400-XX) , Gerente Executivo, por homologar o processo de Dispensa de Licitação 13/02325 e assinar os decorrentes Contratos 9600.0031/2013, 9600.0032 e 2013.9600.0033, firmados com a BB Tecnologia e Serviços, sem a existência do devido Projeto Básico, em afronta ao art. 7º, §§ 2º, inciso I, e 9º, da Lei 8.666/1993, o que gerou assimetria de informações entre os potenciais fornecedores do objeto e prejudicou a seleção da proposta mais vantajosa; (itens 8 a 9 desta instrução) 
a.2) Sílvia Silva Rocha (CPF: XXX.150.926-XX) , Gerente de Compras, Contratos e Pagamentos, por homologar o processo de Dispensa de Licitação 13/02325 e assinar os decorrentes Contratos 9600.0031/2013, 9600.0032/2013 e 9600.0033/2013, firmados com a BB Tecnologia e Serviços, sem a existência do devido Projeto Básico, em afronta ao art. 7º, §§ 2º, inciso I, e 9º, da Lei 8.666/1993, o que gerou assimetria de informações entre os potenciais fornecedores do objeto e prejudicou a seleção da proposta mais vantajosa; (itens 8 a 9 desta instrução) 
a.3) Alice Cristina Santos Lacerda  (CPF XXX.393.465-XX) , Gerente de Divisão, por homologar o processo de Dispensa de Licitação 13/02325 e assinar os decorrentes Contratos 9600.0031/2013, 9600.0032/2013 e 9600.0033/2013, firmados com a BB Tecnologia e Serviços, sem a existência do devido Projeto Básico, em afronta ao art. 7º, §§ 2º, inciso I, e 9º, da Lei 8.666/1993, o que gerou assimetria de informações entre os potenciais fornecedores do objeto e prejudicou a seleção da proposta mais vantajosa; (itens 8 a 9 desta instrução) ;
a.4) Waldir Ghiglino Gadea (CPF: XXX.988.220-XX) , Gerente de Divisão, pela elaboração conjunta do documento Parecer Técnico, usado para justificar os preços dos Contratos 9600.0031/2013, 9600.0032/2013 e 9600.0033/2013, que desconsiderou fatores como a abrangência da prestação dos serviços (cotejando contratos e propostas regionais com a prestação do serviço nacional) e o prazo de duração dos contratos nas propostas realizadas nas pesquisas de preços, o que impacta na diluição dos investimentos feitos pela contratada, em descumprimento ao princípio da isonomia, o que pode ter acarretado contratação por preço superior ao de mercado, ferindo o princípio da economicidade; e
a.5) Diogo Sena (CPF: XXX.348.371-XX) , Assessor, pela elaboração conjunta do documento Parecer Técnico, usado para justificar os preços dos Contratos 9600.0031/2013, 9600.0032/2013 e 9600.0033/2013, que desconsiderou fatores como a abrangência da prestação dos serviços (cotejando contratos e propostas regionais com a prestação do serviço nacional) e o prazo de duração dos contratos nas propostas realizadas nas pesquisas de preços, o que impacta na diluição dos investimentos feitos pela contratada, em descumprimento ao princípio da isonomia, o que pode ter acarretado contratação por preço superior ao de mercado, ferindo o princípio da economicidade; e
b) realizar, com fundamento no art. 250, inciso IV, c/c o art. 237, parágrafo único, do RI/TCU, a audiência dos responsáveis a seguir indicados, então pertencentes ao quadro de funcionários da BB Tecnologia e Serviços S.A, para que, no prazo de quinze dias, apresentem razões de justificativa pelos indícios de irregularidades indicados:
b.1) João Carlos dos Santos Simão (CPF: XXX.333.897-XX) , Autoridade Competente, responsável pela autorização para realização do Pregão Presencial 66/2013 (peça 77, p. 202-203) e pela sua homologação (peça 78, p. 167) , apesar de: (i) a justificativa para essa modalidade não ter sido adequada; (ii) a modelagem adotada (fracionamento) ter sido responsável por diminuir a competitividade do certame e indutora de uma inviabilidade fabricada de adoção do pregão eletrônico em razão de limitações do sistema licitações-e; e (iii) existência de cláusulas restritivas à competitividade do certame, a exemplo dos itens 5.14 e 5.16 e 5.2 do Anexo I - Especificação Técnicas (Objeto Detalhado) , os quais obrigavam aos proponentes a disponibilização do total de pessoal em até três dias úteis sem ser definido um tempo mínimo para a contratação da mão de obra a ser alocada;
b.2) Gustavo Henaut (CPF: XXX.789.897-XX) , Pregoeiro, em virtude das seguintes alegações de irregularidades:
b.2.1) assinatura, em conjunto, de justificativa inadequada para a escolha da modalidade pregão presencial para o Pregão Presencial 66/2013 (peça 77, p. 29) , no qual não se constatou competição efetiva, além de a modelagem adotada (fracionamento) ter sido responsável por diminuir a competitividade do certame e indutora de uma inviabilidade fabricada de adoção do pregão eletrônico em razão de limitações do sistema licitações-e; e
b.2.2) instrução do edital e dos anexos ao Pregão Presencial 66/2013 (peça 75, p. 86-100, c/c peça 76, p. 1-100, c/c peça 77, p. 1-21) com cláusulas restritivas à competitividade, a exemplo dos itens 5.14, 5.16 e 5.2 do Anexo I - Especificação Técnicas (Objeto Detalhado) , os quais obrigavam aos proponentes a disponibilização do total de pessoal em até três dias úteis sem ser definido um tempo mínimo para a contratação da mão de obra a ser alocada;
b.3) Cláudio Henrique da Silva (CPF: XXX.245.678-XX) , Gerente Executivo de Licitações e Contratos, pela assinatura, em conjunto, de justificativa inadequada para a escolha da modalidade pregão presencial para o Pregão Presencial 66/2013 (peça 77, p. 29) , no qual não se constatou competição efetiva, além de a modelagem adotada (fracionamento) ter sido responsável por diminuir a competitividade do certame e indutora de uma inviabilidade fabricada de adoção do pregão eletrônico em razão de limitações do sistema licitações-e; e
b.4) Sérgio Gonzaga Wenceslau (CPF: XXX.275.506-XX) , Gerente de Divisão, pela assinatura, em conjunto, de justificativa inadequada para a escolha da modalidade pregão presencial para o Pregão Presencial 66/2013 (peça 77, p. 29) , no qual não se constatou competição efetiva, além de a modelagem adotada (fracionamento) ter sido responsável por diminuir a competitividade do certame e indutora de uma inviabilidade fabricada de adoção do pregão eletrônico em razão de limitações do sistema licitações-e; e
c)	encaminhar cópia da instrução de Peça 176 aos responsáveis indicados acima a fim de subsidiar as manifestações ora requeridas.
1. Processo TC-Processo 005.582/2015-6 (REPRESENTAÇÃO) 
	1.1. Apensos: Processo 001.588/2015-0 (REPRESENTAÇÃO) ; Processo 017.899/2015-0 (REPRESENTAÇÃO) ; Processo 005.114/2015-2 (REPRESENTAÇÃO) 
	1.2. Interessados: A C Servicos Corporativos Ltda. (66.059.510/0001-42) ; BS Tecnologia e Servicos Ltda, (03.655.231/0001-21) 
	1.3. Órgão/Entidade: Banco do Brasil S.A.; Cobra Tecnologia S.A.
	1.4. Relator: Ministro Aroldo Cedraz
	1.5. Representante do Ministério Público: não atuou
	1.6. Unidade Técnica: Secretaria de Controle Externo de Aquisições Logísticas (Selog) .
	1.7. Representação legal: Antonio Cecílio Moreira Pires (107285/OAB-SP) e outros, representando BS Tecnologia e Serviços Ltda.; Mateus Guimaraes Torres (15.823-E/OAB-DF) e outros, representando Banco do Brasil S.A.; Marcelo Alves da Silva (44.861/OAB-DF) e outros, representando Cobra Tecnologia S.A. e Cobra Tecnologia S.A.; Isabela da Costa Moura Santana (32205/OAB-DF) , representando Josimar de Assis Lira; Josimar de Assis Lira (255635/OAB-SP) , representando David Marcio Soares e Guilherme da Silva Lopes Carvalho. 
	1.8. Determinações/Recomendações/Orientações: não há.

Segunda Câmara

A C Servicos Corporativos Ltda. (66.059.510/0001-42); BS Tecnologia e Servicos Ltda, (03.655.231/0001-21)

ACORDAO-COMPLETO-2375680

Acórdão de Relação 9331/2019 - Segunda Câmara

Acórdão de Relação

ACORDAO-COMPLETO-2551771

Acórdão de Relação 6300/2022 - Segunda Câmara

ACORDAO-COMPLETO-2529356

Acórdão 2783/2022 - Segunda Câmara

ACORDAO-COMPLETO-2478292

Acórdão 477/2022 - Segunda Câmara

ACORDAO-COMPLETO-2438580

Acórdão 12542/2020 - Segunda Câmara

ACORDAO-COMPLETO-2402123

Acórdão 11131/2020 - Segunda Câmara

AROLDO CEDRAZ

Antonio Cecílio Moreira Pires (107285/OAB-SP) e outros, representando BS Tecnologia e Serviços Ltda.; Mateus Guimaraes Torres (15.823-E/OAB-DF) e outros, representando Banco do Brasil S.A.; Marcelo Alves da Silva (44.861/OAB-DF) e outros, representando Cobra Tecnologia S.A. e Cobra Tecnologia S.A.; Isabela da Costa Moura Santana (32205/OAB-DF), representando Josimar de Assis Lira; Josimar de Assis Lira (255635/OAB-SP), representando David Marcio Soares e Guilherme da Silva Lopes Carvalho.

Não atuou

REPRESENTAÇÃO (REPR)

Secretaria de Controle Externo de Aquisições Logísticas (Selog).